臺灣高等法院民事裁定　九十年度重再字第七號
　　　再 審原 告　乙○○
　　　訴訟代理人　劉正仲
　　　再 審被 告　甲○○
　　　追 加被 告　丙○○
右當事人間土地所有權移轉登記等事件，再審原告對於中華民國八十八年六月九日本
院八十七年度重上字第二九五號第二審確定判決提起再審並為訴之追加，本院裁定如
左：
      主    文
再審之訴及追加之訴駁回。
再審及追加之訴訴訟費用，由再審原告負擔。
      理    由
一、按提起再審之訴，必以原確定判決之訴訟當事人及原確定判決所審理訴之聲明範
    圍為限，案外第三人不受該判決之拘束，原確定判決所審理訴之聲明以外之範圍
    ，亦非其判決既判力所及，則再審原告自不得追加案外第三人為再審被告，亦不
    得在原確定判決所審理訴之聲明範圍以外再追加聲明請求為再審聲明（最高法院
    十八年度上字第二六八０號判例參照）。
二、查本件再審原告對於中華民國八十八年六月九日本院八十七年度重上字第二九五
    號確定判決提起再審，原確定判決之對造當事人僅為甲○○一人，且該案再審原
    告於一審訴之聲明亦僅請求：「(一)被告（甲○○）應將坐落台北縣樹林鎮○○○
    段五六之一地號，地目建，面積二五一平方公尺土地所有權移轉登記與原告。(二)
    被告應給付原告新台幣（下同）二百四十萬三千元及自民國八十六年十月八日起
    至清償日止，按年息百分之五計算之利息」，此有台灣板橋地方法院八十六年度
    重訴字第三六二號及本院八十七年度重上字第二九五號民事判決書各一份在卷足
    稽，則再審原告提起本件再審竟追加丙○○為再審被告，且追加聲明求為判決：
    「(一)再審被告及追加被告應連帶給付再審原告新台幣六百七十五萬元正，及自民
    國七十九年四月四日起至清償日止按週年利率百分之五計算之利息。(二)依台灣板
    橋地方法院八十六年度重訴字三六二號判決主文第一項及本院八十七年度重上字
    第二九五號判決主文：原判決第一項所命給付，之所有權移轉登記。並辦理所生
    之增值稅、地政規費及其他費用，均由再審被告等負擔。(三)依台灣板橋地方法院
    八十六年度重訴字三六二號判決主文第一項及本院八十七年度重上字第二九五號
    判決主文：原判決第一項所命給付，之所有權移轉登記。並辦理應於二個月內互
    相點交所有權移轉登記完畢。」（見再審原告九十一年一月二十五日辯論意旨狀
    及九十一年二月二十五日更正狀）。則依前開說明，其追加再審被告及追加再審
    聲明，不合程式，自不合法，應不予准許。
三、復按「提起民事再審之訴，應於三十日之不變期間內為之，民事訴訟法第五百條
    第一項定有明文。當事人以有同法第四百九十六條第一項第一款適用法規顯有錯
    誤之情形提起再審之訴，應認此項理由於裁判送達時當事人即可知悉，故計算是
    否逾三十日之不變期間，應自裁判確定時起算，無同法第五百條第二項但書再審
    理由知悉在後之適用。」又「聲請人於民國七十一年十月二十二日收受確定判決
    後，固曾於七十一年月月二十七日向台灣高等法院提起再審之訴，其所具再審訴
    狀載明依據民事訴訟法第四百九十六條第一項第十三款規定，迨七十一年十二月
    十七日，聲請人始向該院提出「補充再審理由狀」載明：另有消極的不適用民法
    第二百二十四條之違法等語；此為民事訴訟法第四百九十六條第一項第一款之再
    審理由，與聲請人前此所主張同條項第十三款之再審理由顯然有別。兩者之再審
    理由既不相同，所應遵守之不變期間自應分別計算。」，最高法院七十年度台再
    字第二一二號、七十二年度台聲字第三九二號分別著有判例，可資參照。
四、查本件前訴訟程序再審原告係於九十年二月二十三日收受最高法院九十年度台上
    字第一八一號民事裁定，此有送達證書在卷可稽，再審原告於九十年三月二十三
    日向本院提起再審之訴，其再審訴狀載明依據民事訴訟法第四百九十六條第一項
    第九款、第十款及第十三款規定，嗣於九十年八月二十八日具狀追加同條第一款
    、第二款之再審理由（參見再審卷第一五０頁），其追加主張依民事訴訟法第四
    百九十六條第一項第一、二款提起再審之訴部分顯已逾三十日之不變期間，依上
    開判例要旨，此部分亦不合法。
五、據上論結，本件再審之訴及追加之訴為不合法，爰依民事訴訟法第五百零二條第
    一項、第二百四十九條第一項第六款、第九十五條、第七十八條，裁定如主文。
中　　　華　　　民　　　國　　九十一　　年　　　三　　　月　　 十二　 　日
　                            民事第十一庭
                            　　　　審判長法　官　吳　景　源
                            　　　　　　　法　官　連　正　義
                            　　　　　　　法　官　陳　金　圍
右正本係照原本作成。
如對本裁定抗告須於裁定送達後十日內向本院提出抗告狀。
中　　　華　　　民　　　國　　九十一　　年　　　三　　　月　　 十三 　　日
　　　　　　　　　　　　　　　　　　　    書記官　章大富
